臺灣高等法院刑事裁定
110年度毒抗字第805號
抗  告  人
即  被  告  王靖翔


上列抗告人即被告因違反毒品危害防制條例案件，不服臺灣基隆
地方法院中華民國110年2月23日裁定（109年度毒聲字第141號）
，提起抗告，本院裁定如下：
    主  文
抗告駁回。                                              
    理  由
一、原裁定意旨略以：
　㈠抗告人即被告甲○○於警詢、偵訊時均坦承有於民國109年7月2
    0日上午8時許施用第二級毒品甲基安非他命（下稱甲基安非
    他命）之事實，且其採尿送驗，經送臺灣檢驗科技股份有限
    公司臺北濫用藥物實驗室檢驗，結果呈安非他命、甲基安非
    他命陽性反應，有該公司109年8月14日出具之濫用藥物檢驗
    報告、新北市政府警察局受採集尿液檢體人姓名及檢體編號
    對照表（尿液檢體編號：M0000000號）在卷可稽，本案事證
    明確，堪認抗告人自白與事實相符，抗告人施用甲基安非他
    命之犯行，洵堪認定。
  ㈡抗告人前因施用毒品案件，經送觀察、勒戒後，認無繼續施
    用毒品之傾向，於93年1月16日執行完畢釋放出所，並由原
    審法院以92年度少調字第379號為不付審理之裁定，其後雖
    曾經檢察官為附命完成戒癮治療之緩起訴處分，亦因抗告人
    於緩起訴期間內違反緩起訴處分命令內容而遭撤銷，有被告
    矯正簡表、本院少年前案紀錄表、前開裁定、臺灣臺北地方
    檢察署104年度撤緩字第533號撤銷緩起訴處分書在卷可參。
    是抗告人本案所為施用第二級毒品犯行，距其最近1次因犯
    施用毒品罪經觀察、勒戒執行完畢釋放之日已逾3年，揆諸
    前揭規定及說明，應再令入勒戒處所觀察、勒戒。從而，檢
    察官聲請將抗告人送觀察、勒戒，於法有據，核無不合，應
    予准許，爰裁定抗告人令入勒戒處所觀察、勒戒，其期間不
    得逾2月等語。
二、抗告意旨略以：抗告人於109年7月22日因涉犯毒品危害防制
    條例案件遭羈押逾9個月，期間表現良好，尿液採驗皆呈毒
    品陰性反應，抗告人在看守所內已無施用毒品之可能性，請
    求以其他處分替代觀察、勒戒處分，抗告人願意定其至派出
    所或法院採尿，使檢察官或法官可以追蹤抗告人施用毒品情
    形；抗告人也願意成為警察局列冊之調驗人口，實施2年追
    蹤，請求撤銷原裁定，給予抗告人重返社會的機會，並在服
    刑前可以返家陪伴家人，彌補自己所犯的錯誤云云。
三、犯毒品危害防制條例第10條之罪者，檢察官應聲請法院裁定
    ，令被告入勒戒處所觀察、勒戒，其期間不得逾2月。依前
    項規定為觀察、勒戒或強制戒治執行完畢釋放後，3年後再
    犯第10條之罪者，適用前2項之規定，毒品危害防制條例第2
    0條第1項、第3項定有明文。又該條第3項之立法理由認施用
    毒品者具「病患性犯人」之特質，並參諸世界各國之醫療經
    驗及醫學界之共識，咸認施用毒品成癮者，其心癮甚難戒除
    ，如觀察、勒戒或強制戒治執行完畢釋放後，3年後始再有
    施用第一級、第二級毒品之行為者，足見其有戒除毒癮之可
    能，宜再採以觀察、勒戒方式戒除其身癮及以強制戒治方式
    戒除其心癮之措施，為能放寬觀察、勒戒或強制戒治制度之
    適用時機，以協助施用者戒除毒癮。是經觀察、勒戒或強制
    戒治執行完畢釋放後，「3年後再犯」者，前所實施之觀察
    、勒戒或強制戒治，已足以遮斷其施用毒品之毒癮，為期自
    新及協助其斷除毒癮，仍適用「初犯」規定，先經檢察官聲
    請觀察、勒戒，不因其間是否因另犯該罪，經起訴、判刑或
    執行而受影響。
四、本院查：
　㈠關於抗告人有於上開時間施用甲基安非他命之事實，業據抗
    告人於警詢及偵查中坦承不諱（見毒偵卷第7、68頁），且
    其尿液經送臺灣檢驗科技股份有限公司臺北濫用藥物實驗室
    檢驗，結果呈安非他命、甲基安非他命陽性反應，有該公司
    109年8月14日出具之濫用藥物檢驗報告、新北市政府警察局
    受採集尿液檢體人姓名及檢體編號對照表（尿液檢體編號：
    M0000000號）在卷可憑（見毒偵卷第58、114、122頁）。故
    抗告人於上揭時、地確實有施用甲基安非他命之行為，堪以
    認定。又抗告人前因施用毒品案件，經原審法院以92年度少
    調字第379號裁定送觀察、勒戒後，認無繼續施用毒品之傾
    向，於93年1月16日執行完畢釋放出所；其間雖曾因施用毒
    品案件，經檢察官為附命完成戒癮治療之緩起訴處分，亦因
    抗告人於緩起訴期間內違反緩起訴處分命令內容而遭撤銷，
    並有多次經法院判處罪刑確定及執行完畢之紀錄，但迄今均
    無受觀察、勒戒或強制戒治之情，有被告矯正簡表、前開裁
    定、臺灣臺北地方檢察署104年度撤緩字第533號撤銷緩起訴
    處分書及本院少年及被告前案紀錄表附卷可稽。是抗告人本
    案所為施用第二級毒品之犯行，距其最近一次觀察、勒戒執
    行完畢釋放即93年1月16日，已逾3年，核屬毒品危害防制條
    例條例第20條第3項所規定之「3年後再犯」。從而，原審同
    此見解，依據檢察官之聲請，裁定令抗告人入勒戒處所觀察
    、勒戒，於法自無不合。
　㈡抗告人雖執前詞提起本件抗告。惟查，現行毒品危害防制條
    例第24條第1項採行「觀察勒戒」與「緩起訴之戒癮治療」
    並行之雙軌模式。上開立法政策既係以併行之雙軌模式，應
    認有賦與檢察官依裁量行使之職權，亦即戒癮治療係檢察官
    就符合緩起訴處分之被告，依行政院所頒之認定標準，選擇
    實施對象、內容、方式與執行之醫療機構，於緩起訴處分時
    ，為附命完成戒癮治療之處分，故是否給予行為人為附命完
    成戒癮治療之緩起訴處分，屬立法者賦予檢察官之職權。又
    毒品危害防制條例規定之觀察、勒戒處分係屬強行規定，倘
    有施用毒品之行為，除檢察官審酌個案情形，依毒品危害防
    制條例第24條第1項為附完成戒癮治療之緩起訴處分，而可
    排除適用外，凡經檢察官聲請，法院僅得依法裁定准駁令入
    勒戒處所觀察、勒戒，尚無自由斟酌以其他方式替代之權。
    況且毒品危害防制條例第20條第1項、第3項之觀察、勒戒規
    定，係針對施用毒品者所設預防、矯正之保安處分，目的在
    斷絕施用毒品之身癮及心癮，屬強制規定，為刑罰之補充制
    度，兼具刑罰不可替代之教化治療作用，並無自由裁量以其
    他方式替代或得以其他原因免予或暫緩執行之餘地。抗告意
    旨徒以其在看守所內表現良好，期間所為採尿結果皆為陰性
    ，顯示抗告人已無毒癮為由，請求免予執行觀察、勒戒，以
    回家陪伴家人云云，純屬抗告人個人或家庭因素，亦不足以
    採為免除觀察、勒戒之理由。
五、綜上所述，原審以抗告人確有施用第二級毒品之犯行，因而
    裁定令抗告人入勒戒處所觀察、勒戒，核其認事用法，並無
    違法或不當。抗告意旨猶執前詞提起抗告，為無理由，應予
    駁回。　
據上論斷，應依刑事訴訟法第412條，裁定如主文。
中　　華　　民　　國　　110 　年　　5 　　月　　26　　日
                  刑事第四庭    審判長法　官  陳筱珮
                                      法　官  羅郁婷
                                      法　官  林怡秀
以上正本證明與原本無異。
不得再抗告。
                                      書記官  陳語嫣
中　　華　　民　　國　　110 　年　　5 　　月　　26　　日